【裁判字號】    99,台上,6914
【裁判日期】    991104
【裁判案由】    誣告等罪
【裁判全文】
最高法院刑事判決            九十九年度台上字第六九一四號
上  訴  人  甲○○
上列上訴人因誣告等罪案件，不服台灣高等法院台中分院中華民
國九十八年三月二十五日第二審判決（九十七年度上訴字第一七
五三號，起訴案號：台灣苗栗地方法院檢察署九十六年度偵字第
三八三０號），提起上訴，本院判決如下：
    主  文
原判決關於誣告部分撤銷，發回台灣高等法院台中分院。
其他上訴駁回。
    理  由
一、發回部分（即誣告部分）：
本件原判決維持第一審論處上訴人甲○○誣告罪刑（處有期徒刑
四月，減為有期徒刑二月）之判決，駁回檢察官及上訴人在第二
審之此部分上訴，並諭知緩刑三年，緩刑期間付保護管束。固非
無見。
惟查：未經合法調查之證據，不得作為判斷之依據，刑事訴訟法
第一百五十五條第二項定有明文。又同法第一百六十四條規定：
「審判長應將證物提示當事人、代理人、辯護人或輔佐人，使其
辨認（第一項）。」「前項證物如係文書而被告不解其意義者，
應告以要旨（第二項）。」第一百六十五條第一項規定：「卷宗
內之筆錄及其他文書可為證據者，審判長應向當事人、代理人、
辯護人或輔佐人宣讀或告以要旨。」此為事實審法院於審判期日
，就判斷犯罪事實所採用證據所應踐行之調查方法及程序，旨在
使當事人、代理人、辯護人或輔佐人均能澈底瞭解該等證據之形
貌或內容、意涵，得以表示意見，而為充分之辯論，俾法院形成
正確之心證。故法院就該等證據，如未確實依照上開法定調查方
法，於審判期日踐行調查程序，而遽採為判斷事實之依據，即難
謂於上開證據法則無違。原判決採上訴人向台灣新竹地方法院檢
察署提出之刑事告訴狀及上訴人於該案偵查中民國九十六年一月
十六日之偵查筆錄內容，資為認定上訴人有其事實欄所載之誣告
犯行之依據（原判決正本第二頁倒數第四至第八行，第三頁第一
至第五行），然對上開證據資料，並未於審判期日踐行上揭調查
證據程序，自有應於審判期日調查之證據未予調查之違背法令，
且影響於事實之認定。上訴意旨執此指摘，即非無理由，應認原
判決有撤銷發回之原因。
二、駁回部分（即遺棄部分）：
按上訴得對於判決之一部為之，未聲明為一部者，視為全部上訴
，刑事訴訟法第三百四十八條第一項定有明文。上訴人於上訴書
狀內並未聲明僅對原判決有罪部分上訴，應視為就無罪部分亦提
起上訴。原判決維持第一審關於諭知上訴人被訴犯刑法第二百九
十四條第一項遺棄罪嫌部分無罪之判決，駁回檢察官在第二審之
此部分上訴。上訴人就諭知其無罪部分之上訴，顯係為自己之不
利益而提起，自為法所不許，亦予駁回。
據上論結，應依刑事訴訟法第三百九十五條前段、第三百九十七
條、第四百零一條，判決如主文。
中    華    民    國  九十九  年   十一   月     四   日
                      最高法院刑事第七庭
                          審判長法官  林  永  茂  
                                法官  蘇  振  堂  
                                法官  林  立  華  
                                法官  蔡  國  在  
                                法官  陳  春  秋  
本件正本證明與原本無異
                                      書  記  官  
中    華    民    國  九十九  年   十一   月    十    日
                                                      v

司法院資訊處製作；財團法人民間司法改革基金會備份。
